【裁判字號】    92,上訴,1363
【裁判日期】    920918
【裁判案由】    偽造貨幣
【裁判全文】
臺灣高等法院臺中分院刑事判決                  九十二年度上訴字第一三六三號
    被      告  甲○○
    指定辯護人  本院公設辯護人  乙○○
右上訴人因偽造貨幣案件，不服臺灣苗栗地方法院九十二年度訴字第九一號中華民國
九十二年六月六日第一審判決（起訴案號：臺灣苗栗地方法院檢察署九十一年度偵字
第四五一五號），提起上訴，本院判決如左：
      主  文
上訴駁回。
      事  實
一、甲○○於民國八十八年間曾犯竊盜罪，經臺灣苖栗地方法院判處有期徒刑八月確
    定，於民國八十九年間又因毒品危害防治條例案件，經臺灣苖栗地方法院判處有
    期徒刑八月、五月，合併定應執行有期徒刑一年確定，接續執行至九十年六月六
    日假釋出獄，於九十年十月十一日假釋期滿執行完畢，於九十一年八月十六日，
    又因另一竊盜案經臺灣苖栗地方法院判處有期徒刑六月確定，於九十一年十月二
    十四日易科罰金執行完畢，猶不知悛悔，於九十一年十一月十八日上午七時許，
    在苗栗縣通宵鎮通南里海邊堤防，拾獲不詳人士所遺失之茶葉罐一個，經其打開
    檢視，發現有不具殺傷力之改造子彈半成品八十七顆（起訴事實漏未載明）、及
    偽造之仟元通用紙幣十五張（其中屬「ＦＬ０六六一九一ＹＤ」同一編號者有二
    張、屬「ＦＬ０九六五九一ＹＤ」同一編號者有三張、屬「ＦＬ一六六一九一Ｙ
    Ｄ」同一編號者有八張、編號「ＦＬ三九六五三一ＹＤ」及「ＦＬ四九六一九一
    ＹＤ」各一張），竟意圖為自己不法之所有，予以侵占入己，即將該八十七顆改
    造之子彈半成品收藏於其車號二Ｆ—四六九八號之自用小客車駕駛座下面，且明
    知所拾獲之仟元紙幣係偽鈔，竟意圖供行使之用而予以收集，將該十五張偽造之
    仟元紙幣，藏置於其自用小客車油門踏板與煞車踏板間隙處之腳踏墊前緣底下一
    壓扁之面紙盒內，嗣於當天晚上前往苗栗縣苑裡鎮○○路一０五號「好彩頭遊藝
    場」途中，將其所持有之一包安非他命，亦一起藏放在上開壓扁之面紙盒內，並
    自該十五張偽造之仟元紙鈔取出一張，與其身上共約二、三千元之仟元及佰元真
    鈔一起放在其褲袋中，擬伺機使用，於同日二十一時三十五分許，在上開「好彩
    頭遊藝場」遇警臨檢，因其係屬毒品人口（有吸毒前科），經警訊以其係如何來
    到此地，其答稱係由朋友搭載過來，惟員警發現其身上帶有汽車遙控器，甚覺可
    疑，經按遙控器，乃循聲查知其二Ｆ─四六九八號自用小客車停放在該遊藝場外
    面，甲○○帶警至其停車處打開車門後，經警在其駕駛座底下查獲八十七顆改造
    之子彈半成品，其乃主動自其自用小客車之油門踏板與煞車踏板間隙處之腳踏墊
    前緣底下取出該壓扁之紙盒交予員警，經警於該紙盒內扣得其所持有之第二級毒
    品安非他命一包（含袋重一點二公克，所涉違反麻醉藥品管理條例部分業經原審
    法院另案判處罪刑確定）、及十四張仟元紙鈔，經帶回警局檢視，始發覺該十四
    張紙鈔均屬偽造之仟元通用紙幣，隨後又自其身上再扣得偽造之仟元紙鈔一張。
二、案經苗栗縣警察局通霄分局報請臺灣苗栗地方法院檢察署偵查起訴。
      理  由
一、右揭事實，訊據上訴人即被告甲○○除辯稱其不知所拾獲之十五張仟元紙幣係偽
    鈔，及案發當時，係其先主動交出腳踏墊底下之面紙盒，警察才在其駕駛座底下
    查到子彈半成品，並非先被查獲子彈半成品其始交出面紙盒云云外，對其餘等情
    ，業據被告於本院調查中坦承不諱，並有偽造之仟元通用紙幣十五張扣案可資佐
    證。
二、扣案之仟元紙幣經送鑑定中央銀行發行局鑑定結果，以「該批偽鈔均以彩色噴墨
    方式仿印，以透明漆仿隱藏字，無凹版印紋凸起效果；紙質與真鈔不同，以螢光
    筆繪製仿紙張螢光纖維絲，水印及安全線以灰色墨在紙張背面仿造，另安全線以
    黏貼箔膜（含面額數字）仿鈔券正面五段裸露部分，無折光變色效果；左下角面
    額數字以亮光物質仿折光變色油墨，無折光變色反應。」而認定均屬偽鈔，有該
    局九十二年一月十三日台央發字第０九二０００六八六九號函影本附卷可稽（偵
    查卷三十、三十一頁），且該十五張仟元紙鈔中，屬「ＦＬ０六六一九一ＹＤ」
    同一編號者有二張、屬「ＦＬ０九六五九一ＹＤ」同一編號者有三張、編號「Ｆ
    Ｌ三九六五三一ＹＤ」及「ＦＬ四九六一九一ＹＤ」各一張、屬「ＦＬ一六六一
    九一ＹＤ」同一編號者甚至多達八張，益徵該十五張紙幣確屬偽造之仟元紙鈔無
    誤。
三、被告於警訊時業據供稱：「（被查獲之偽鈔十五張是）我於九十一年十一月十八
    日七時許，在通霄鎮通南里海邊堤防撿到的，我將一張仟元偽鈔放在身上準備購
    物使用，其他的就放在車內。」（偵查卷第十一頁），於偵查中復據供稱：「（
    所拾獲之仟元偽鈔）共十五張，：：：」「（一張仟元偽鈔放在口袋）準備拿去
    電玩店內打電動玩具，：：：」等語（偵查卷第二十八頁），依上開警訊及偵查
    筆錄所載，被告於警訊及偵查中業已供明其於拾獲當時即知該十五張仟元紙鈔係
    偽鈔。參以被告係在清晨之時刻於上開海邊堤防拾獲十五張仟元紙幣，倘其不知
    該十五張仟元紙幣係屬偽鈔，其已決意納為己有，欣逢天降橫財，理當喜不自勝
    ，匆匆放入口袋猶恐不及，又何須刻意將之藏置於其自用小客車駕駛座之腳踏墊
    底下一壓扁之面紙盒內，嗣於當晚欲前往「好彩頭遊藝場」途中，復僅取出其中
    一張偽鈔與其身上共約二、三千元之真鈔一起放在其褲袋中，並將其所持有之一
    包違禁物品安非他命，與該十四張偽鈔一起謹慎收藏在該壓扁之面紙盒內等情，
    業據被告於原審審理中供述綦詳，倘其不知該十五張仟元紙幣係偽鈔，又何須刻
    意將之與違禁物品一起收藏於隱密之處，益見其顯係明知所拾獲之十五張仟元紙
    幣係偽鈔無疑。被告辯稱其不知該十五張仟元紙幣係偽鈔云云，所辯無非飾卸之
    詞，尚難遽予採信。辯護人於本院審理中辯稱：若被告明知所持紙幣係偽鈔，當
    無主動交給警方而自暴犯行之理，足見被告應無收集偽鈔之故意云云，惟按本件
    被告之所以被查獲意圖供行使之用而收集偽造之通用紙幣，乃因被告犯有煙毒前
    科，員警懷疑其持有毒品，復在其自用小客車駕駛座下面查獲八十四顆之改造子
    彈半成品，被告因欲自行交出毒品，乃在員警進行搜車前，自行取出其藏置安非
    他命與偽鈔之面紙盒，業據證人羅國清於原審審理中結證在卷，當被告取出該紙
    盒時，其所收藏之十四張偽鈔自然無所遁形，縱其欲加隱匿亦無從隱匿，核與單
    純交出偽鈔之情形尚屬有間，謂被告係因欲主動交出安非他命而不得不連同偽鈔
    一併交出，反而與實情較為吻合，辯護人辯稱被告係主動將偽鈔取出交給員警，
    足見被告應無收集偽鈔之故意云云，所辯亦不足憑採。
四、被告於拾獲上開偽鈔時，既知係屬偽鈔，猶將之藏置於其自用小客車駕駛座之腳
    踏墊底下一壓扁之面紙盒內，嗣於當晚欲前往「好彩頭遊藝場」途中，復取出其
    中一張放在身上擬伺機行使，其顯係於拾獲偽鈔當時，即具有意圖供行使之用而
    予以收集之犯意甚明。事證明確，被告犯行，堪以認定。
五、按新臺幣之性質，原認係銀行券，嗣認具有國幣之功能，依司法院大法官會議四
    十五年八月二十九日釋字第六十三號解釋：「妨害國幣懲治條例第三條所稱偽造
    、變造之幣券，係指國幣幣券而言。新臺幣為地方性之幣券，如有偽造、變造情
    事，應依刑法處斷。」惟五十一年十二月十九日釋字第九十九號：「解釋臺灣銀
    行發行之新臺幣，自中央銀行委託代理發行之日起，如有偽造、變造等行為者，
    亦應依妨害國幣懲治條例論科。」六十九年二月二十二日中央銀行（六九）台央
    發字第０一０一號公告：「自六十九年二月二十五日起委託臺灣銀行在臺灣地區
    發行新臺幣一千元及五百元紙幣二種，與其他面額紙幣同時流通。」與現行妨害
    國幣懲治條例第一條規定：「本條例所稱國幣，係指中華民國境內，由中央銀行
    或其授權機構所發行之紙幣或硬幣。」法意相符，即將新臺幣納入國幣範圍。又
    按「刑法第一百九十六條第一項所謂意圖供行使之用而收集銀行券之罪，祇以供
    行使之意思將偽券收集到手後，即屬既遂，至嗣後之行使與否，於其犯罪之成立
    無關。」最高法院二十七年上字第三三一號判例意旨足資參照。核被告甲○○所
    為，其意圖供行使之用，而收集偽造之通用紙幣部分，係犯刑法第一百九十六條
    第一項之意圖供行使之用而收集偽造之通用紙幣罪；其拾得他人遺失之改造子彈
    半成品及偽造之通用紙幣而予以侵占入己部分，係犯刑法第三百三十七條之侵占
    遺失物罪。被告以一拾取並收集占有之行為同時觸犯上開二罪，係一行為同時觸
    犯數罪名之想像競合犯，應從一重之意圖供行使之用而收集偽造之通用紙幣罪處
    斷。公訴人就被告所犯侵占遺失物部分，於起訴書中雖漏未載明，惟與起訴部分
    有裁判上一罪之想像競合關係，為起訴效力所及，本院自得併予審判。查被告於
    民國八十八年間曾犯竊盜罪，經臺灣苖栗地方法院判處有期徒刑八月確定，於民
    國八十九年間又因毒品危害防治條例案件，經臺灣苖栗地方法院判處有期徒刑八
    月、五月，合併定應執行有期徒刑一年確定，接續執行至九十年六月六日假釋出
    獄，於九十年十月十一日假釋期滿執行完畢，於九十一年八月十六日，又因另一
    竊盜案經臺灣苖栗地方法院判處有期徒刑六月確定，於九十一年十月二十四日易
    科罰金執行完畢，有臺灣苖栗地方法院檢察署到案資料查註紀錄表、及臺灣高等
    法院被告全國前案紀錄表附卷可稽，於執行完畢後未滿五年，再犯本件有期徒刑
    以上刑之罪，應論以累犯，並依法加重其刑。扣案之偽造通用紙幣十五張，均應
    依刑法第二百條規定予以宣告沒收。
六、另按「對於未發覺之罪自首而受裁判者，減輕其刑。」刑法第六十二條前段固定
    有明文，惟自首須以對於未發覺之罪，向有偵查犯罪職權之公務員或機關，申告
    自己之犯罪事實為其成立要件，查本件被告將上開偽鈔交給警察當時，並未表明
    係偽鈔，乃在被帶回警局後始經警發覺係屬偽鈔，已據證人羅國清及被告於原審
    審理中分別證陳或供述在卷（原審卷第六十頁、第六十六頁），本件被告尚無從
    依自首之規定減輕其刑；又，被告雖辯稱其係先主動交出安非他命及偽鈔，隨後
    警察才在駕駛座底下查到子彈半成品云云，姑不論其所供與證人羅國清所證有所
    出入，其所供之真實性已屬可疑，況其先主動交出安非他命及偽鈔，隨後警察始
    查到其駕駛座底下之子彈半成品縱然屬實，其於交出偽鈔後迄被警發覺係偽鈔之
    前，既未主動表明意圖供行使之用而收集偽造之通用紙幣及願接受裁判之意，仍
    屬無適用自首減輕其刑之餘地，均附此敘明。
七、原審適用刑法第一百九十六條第一項、第三百三十七條（原判決漏載）、第五十
    五條前段、第四十七條、第二百條，罰金罰鍰提高標準條例第一條前段，並審酌
    被告之前科素行，及其犯罪之動機、目的、手段、所生之危害、犯後猶飾詞圖卸
    ，了無悔意等一切情狀予以量處有期徒刑三年二月，就扣案之偽造仟元通用紙幣
    十五張，併予依法宣告沒收，認事用法，均無違誤，量刑亦稱妥適，被告上訴意
    旨仍執陳詞，空言指摘原判決不當，並無理由，應予駁回。
八、被告經合法傳喚，無正當理由不到庭，爰不待其陳述，逕行判決。
九、據上論斷，應依刑事訴訟法第三百七十一條、第三百六十八條，判決如主文。
本案經檢察官達人到庭執行職務。
中      華      民      國      九十二      年      九    月    十八    日
                                   臺灣高等法院臺中分院刑事第十庭
                                         審判長法  官  林  照  明
                                               法  官  蔡  名  曜
                                               法  官  王      銘
右正本證明與原本無異。
如不服本判決應於收受送達後十日內向本院提出上訴書狀，其未敘述上訴之理由者並
得於提起上訴後十日內向本院補提理由書（均須按他造當事人之人數附繕本）。
                                               書記官    錫  彬
中      華      民      國    九十二     年      九      月    二十二   日
                                                                        Ｆ


司法院資訊處製作；財團法人民間司法改革基金會備份。
